【裁判字號】    92,上訴,721
【裁判日期】    920611
【裁判案由】    強盜等
【裁判全文】
臺灣高等法院臺中分院刑事判決                    九十二年度上訴字第七二一號
    上  訴  人  臺灣彰化地方法院檢察署檢察官
    上  訴  人
    即  被  告  己○○
    指定辯護人  本院公設辯護人  丙○○
右上訴人因強盜等案件，不服臺灣彰化地方法院九十二年度訴字第二○四號中華民國
九十二年三月十一日第一審判決（起訴案號：臺灣彰化地方法院檢察署九十一年度偵
字第八八三七號），提起上訴後並移
十二年度偵字第一八六一、一八三八號），本院判決如左：
    主      文
原判決關於竊盜及定應執行刑部分撤銷。
己○○連續竊盜，累犯，處有期徒刑伍月。
其他上訴駁回。
己○○連續竊盜罪所處有期徒刑伍月，與上開上訴駁回部分所處有期徒刑參年，應執
行有期徒刑年參月。
    事      實
一、己○○曾因搶奪及竊盜案件，經法院判處有期徒刑二月、七月，並定應執行刑有
    期徒刑八月確定，於民國九十一年三月十二日縮刑期滿執行完畢。猶不知悔改，
    基於意圖為自己不法所有之概括犯意，於九十一年十月間某日下午，與一已成年
    不詳姓名之男子共乘ＫＳＮ－○一○號重機車至彰化縣伸港鄉○○村○○路七八
    巷六五號前，徒手竊取乙○○所有之蒜頭三十公斤（市價約二千元），得手後共
    乘機車逃逸。又於九十一年十二月十日十九時許，在彰化縣線西鄉○○村○○路
    九十六巷二號前，徒手竊取戊○○所有鑄鐵（大羊角）一百二十公斤（價值約新
    臺幣五萬元），得手後，持往不知情之孫吉慶所開設「慶安舊貨處理店」變賣，
    得款四百二十元。又於九十二年一月十四日十五時三十分許，騎乘ＫＳＮ－○一
    ○號重機車至彰化縣和美鎮○○路六三九巷八五弄七號前，徒手竊取國煌土木包
    工業許洲煌所有水溝蓋二個（共價值約一千元），得手後置於機車腳踏板處欲離
    去時，為警當場查獲。
二、己○○又於九十一年十二月十一日九時五十分許，意圖為自己不法之所有，騎乘
    ＫＳＮ－○一○號重機車至彰化縣線西鄉○○村○○路九十六巷二號前，徒手竊
    取戊○○所有鑄鐵（大羊角）一百二十公斤（價值約五萬元），得手後，為在屋
    內之戊○○當場發現喊叫，己○○旋跳上其所有未熄火之ＫＳＮ－○一○號重型
    機車欲逃跑，戊○○迅即趨前，並出手抓住才剛前行約一公尺、速度尚不快之該
    機車後橫桿，己○○迴頭見戊○○已拉住機車後橫桿，明知強行加速離去，將使
    戊○○有被拖行受傷害之可能，竟為防護贓物、脫免逮捕，當場施以強暴，以催
    加油門之方式欲使戊○○鬆手，致戊○○被拖行倒地，受有兩側手臂、膝蓋、腳
    掌多處擦傷。嗣經戊○○記下車牌號碼報警處理，為警循線在孫吉慶前揭店內起
    獲該鑄鐵（大羊角）二百四十公斤。
三、案經被害人戊○○訴由彰化縣警察局和美分局報告臺灣彰化地方法院檢察署檢察
    官偵查起訴。
    理      由
一、訊據上訴人即被告己○○（下稱被告）承認於九十一年十二月十日十九時許，至
    彰化縣線西鄉德興村竊取大羊角一百二十公斤之時，核與證人即被害人戊○○證
    述情節相符，並有贓物認領保管收據可憑，被告此部分竊盜犯行，事證明確，可
    以認定。
二、又被告承認於九十二年一月十四日十五時三十分許，騎乘ＫＳＮ－○一○號重機
    車至彰化縣和美鎮○○路六三九巷八五弄七號前，將水溝蓋二個置於其重機車腳
    踏板處，但否認有行竊之不法所有意圖，並稱其準備問老闆是否還要此二個水溝
    蓋，如果不要伊要請水溝蓋老闆給伊拿去賣云云。惟查，上蓋二個水溝蓋係國煌
    土木包工之許銂煌所有，業據證人丁○○於警訊中證述明確，並有贓物認領保管
    單附卷可憑。被告未事先徵得水溝蓋所有人之同意，即擅自將水溝蓋拿取置於其
    機車踏板處，準備出賣，其顯有不法所有之竊盜行為，可以認定，所辯欲問老闆
    可否給其出賣，顯係圖卸刑責詞，不能採信。又被告右揭竊取蒜頭之犯行，業據
    證人即被害人乙○○於本院證稱第一次失竊蒜頭是被告騎ＫＳＮ－○一○號重機
    車去偷的，約於九十一年十月下午，是二人騎機車來，失竊蒜頭約三十公斤，價
    值約二千元等詞。參以被告亦不否認乙○○蒜頭失竊及上開ＫＳＮ－○一○號機
    車係被告所有之事實，且ＫＳＮ－○一○號機車確為被告所有，亦有車籍作業系
    統查詢認可資料可憑。證人乙○○之證詞，可以採信，被告右揭竊取蒜頭之犯行
    ，事證明確，可以認定。
三、又訊之被告承認有於九十一年十二月十一日九時五十分許前往戊○○住處前竊取
    大羊角，得手後被戊○○發現，即駕機車逃離現場，伊不知戊○○有拉伊機後橫
    桿云云。惟查，證人即被害人戊○○於九十一年十二月十一日警詢中指述：「我
    於九十一年十二月十一日九時五十分，在彰化縣線西鄉○○村○○路九六巷二號
    ，當時嫌疑人正竊取我公司騎樓地所放置之鑄鐵，被我發現，我馬上予以阻擋，
    嫌疑人轉身要騎機車離開，我為了要阻擋嫌疑人逃跑，而拉住機車後座之橫桿，
    並叫他停車，但嫌疑人仍繼續向前行駛，致我被拖行二十公尺，致全身多處擦傷
    ，我馬上放手，嫌疑人逃逸，我記下車號ＫＳＮ－○一○，馬上到線西所報案，
    並隨同警方追趕到嫌疑人住處，當場逮捕嫌疑人」等語（見和警刑字第○九一○○○二九八四號刑案偵查卷宗第四頁）；於九十一年十二月二十五日偵查中到庭
    指述：「．．．第一次被偷有發現減少，但沒做任何處理，第二次時是去巡視時
    發現的，他要偷時，是我正好開門，看到吉（指己○○）要搬，我喊他叫他停住
    ，我不知他有無聽到，當時他機車沒熄火，他放下手中的那包，便騎機車要走，
    我便跑去拉他機車後面並喊他叫他停下來，他有回頭一下，他便加速離去，我便
    被機車拖行且褲子破了，受傷情形如診斷書」等詞（見偵字第八八三七號偵查卷
    第十七頁）；於九十二年五月十五日本院調查時，亦明確證稱：「這次失竊時，
    被告已經搬二包約一百二十公斤到機車上，我看到被告時，他正要搬第三包，我
    看到喊叫要他不要走，被告機車沒有熄火，被告聽到就跑，機車已經跑了約一、
    二米，我追到被告機車拉到機車後的拉把，我要被告停車，被告回頭看，但不理
    我，繼續加油往前跑，我跌倒但二手仍拉住機車拉把，我被被告機車拖行十公尺
    ，後來我放手，被告跑走了。」等語（見本院卷第四四頁）。參以被害人戊○○
    係一身形粗獷之男子（參卷附照片），並從事鑄鐵處理工作，力氣非小，被告騎
    乘之機車遭被害人抓住後橫桿，必有不穩搖晃之情形；且被告於前行約一、二公
    尺，即被戊○○拉住機車後橫桿，速度不快，被告不可能不知其機車被戊○○拉
    住。被告於回頭查看戊○○拉住其機車後，竟再加速逃離，其顯有意圖避免逮捕
    、防護贓物，而當場施以強暴之傷害故意。戊○○被拖行致兩側手背、膝蓋、腳
    掌多處受傷，亦有彰化縣線西鄉衛生所九十一年十二月十一日之診斷書一件在卷
    可稽。被告辯稱不知戊○○拉住其機車，其僅係要加速逃離云云，顯與事實不符
    ，不能採採信。被告右揭意圖脫免逮捕、防護贓物，當場施強暴之犯行，事證明
    確，可以認定。
四、被告意圖為自己不法之所有，竊取他人之蒜頭、大羊角、水溝蓋之行為，均核犯
    刑法第三百二十條第一項之竊盜罪。竊取蒜頭之犯行，與不詳姓名之成年男子間
    ，有犯意聯絡，行為分擔，為共同正犯。被告第二次竊取鑄鐵得手後，在被害人
    戊○○追躡之中，竟基於防護贓物、脫免逮捕而當場施以強暴之傷害之故意，戊○○因而受傷，應依刑法第三百二十九條之規定，論以刑法第三百二十八條第一
    項之準強盜罪及刑法第二百七十七條第一項之傷害罪。所犯上開數竊盜犯行，時
    間緊接，構成要件相同，顯係基於概括犯意為之，應依連續犯規定論以情節較重
    之竊取大羊角之該竊盜罪一罪。又被告以一行為犯準強盜罪與傷害罪，為想像競
    合犯，應從一重之刑法第二百二十九條、第三百二十八條第一項之準強盜罪論處
    （參照最高法院八十八年度臺上字第五二二號判決意旨）。又按連續犯須連續數
    行為而犯同一罪名，始能成立，所謂犯同一罪名。所犯刑法第三百二十條第一項
    之竊盜罪，與竊盜得手後，當場為防護贓物，脫免逮捕施強暴所犯刑法第三百二
    十九條之準強盜罪間，罪名互殊，其構成要件不同，應分論併罰，不得依連續犯
    論以一罪。移送併辦如事實欄竊取蒜頭、水溝蓋部分之犯行，因與已起訴部分之
    竊盜犯行，有連續犯之裁判上一罪之關係，亦為起訴效力所及，本院應依法審究
    。公訴人僅起訴一次竊盜犯行、一次準強盜犯行，卻於起訴書內記載「被告前後
    多次竊盜犯行，時間緊接、犯罪構成要件相同，顯係基於概括犯意為之，為連續
    犯」顯係誤會。又被告曾因搶奪及竊盜案件，經本院判處有期徒刑二月、七月，
    並定應執行刑有期徒刑八月確定，於九十一年三月十二日縮刑期滿執行完畢，此
    有臺灣高等法院被告全國前案紀錄表及在監在押資料表等件在卷可按，其於受有
    期徒刑之執行完畢後，五年以內再犯本件有期徒刑以上之罪，為累犯，應依法各
    加重其刑。
五、原審適用刑法第三百二十條第一項、第三百二十九條、第三百二十八條第一項、
    第二百七十七條第一項、第五十五條、第四十七條、第五十九條。並以被告所犯
    準強盜罪之最低刑度為五年以上有期徒刑，然查被告本件竊取鑄鐵變賣所得不多
    ，因遭被害人戊○○拉住機車不讓其離去，情急下始為強暴行為，被害人所受傷
    害均為手、腳擦傷，傷勢尚屬輕微，被告因思慮欠周，罹此重罪，情輕法重，認
    被告犯罪情狀不無可憫恕之處，如處以法定最低度之刑，猶嫌過重，依刑法第五
    十九條之規定，減輕其刑，並依刑法第七十一條第一項之規定先加後減之。審酌
    被告犯罪之動機係一時貪念，犯罪所得非鉅，及其犯罪手段、所生危害，暨犯後
    坦承部分犯行之態度等一切情狀，就準強盜罪部分量處有期徒刑三年，認事用法
    並無不當，量刑亦屬妥適。被告上訴意旨略以：伊僅係加速欲逃離現場，不知被
    害人拉住其機車云云，指摘原審判決不當，其上訴為無理由，應予駁回。另被告
    竊盜部分犯行，檢察官上訴意旨略以：被告竊取水溝蓋部分犯行，與已起訴部分
    之竊盜犯行，有連續犯之裁判上一罪之關係，原審法院未及審究，嫌有瑕疵，指
    摘原審判決竊盜部分不當，其上訴為有理由，應由本院將原審判決關於定執行及
    竊盜部分撤銷自為判決。爰審酌被告犯罪之動機、手段、所生之危害、行竊財物
    之價值及犯後之態度等一切情狀，量處有期徒刑伍月。並與上開駁回部分所處之
    刑，定其應執行刑。
六、檢察官移送併案意旨略以：被告與不詳姓名之成年人，基於意圖為自己不法所有
    之概括犯意，自九十一年十月初起至十月三日止，共同騎乘ＫＳＮ－○一○號重
    機車，前往彰化縣伸港鄉○○村○○路七十八巷六十五號前廣場，連續二次竊取
    乙○○所有之蒜頭三百公斤，認被告尚涉犯竊盜罪嫌云云。公訴人認被告涉犯上
    開罪嫌，係以被害人乙○○之指訴及被告所有ＫＳＮ－○一○號重機車之車籍作
    業系統查詢認可資料、照片二張為其論據。但被告否認有右揭竊取蒜頭之犯行，
    而被害人乙○○於本院調查時，指稱：第一次來偷的機車號碼是ＫＳＮ－○一○
    號重機車；第二次過幾天後，為ＫＢＩ－八九七號機車來偷的；第三次機車號碼
    沒有看到等語。證人乙○○之證詞，不能證明被告有第二、三次之竊取蒜頭之行
    為，此外，又無其他證據足以證明被告有此犯行，被告此二次竊取蒜頭之犯行，
    不能證明，因不另為無罪之諭知。
七、又本件被告所犯之竊盜犯行，與其前於九十一年四月十二日凌晨零時三十分許所
    犯竊盜案件（另經臺灣彰化地方法院以九十一年度易字第九四七號判處有期徒刑
    六月在案），時間已間隔約八月，尚難認係基於概括犯意而為，非屬連續犯，附
    此敘明。
據上論斷，應依刑事訴訟法第三百六十八條、第三百六十九條第一項前段、第三百六
十四條、第二百九十九條第一項前段，刑法第五十六條、第三百二十條第一項、第四
十七條、第五十一條第五款，罰金罰鍰提高標準條例第一條前段，判決如主文。
本案經檢察官甲○○到庭執行職務。
中      華      民      國      九十二     年     六      月    十一    日
                                臺灣高等法院臺中分院刑事第九庭
                                      審判長法  官  陳  筱  珮
                                            法  官  康  應  龍
                                            法  官  趙  春  碧
右正本證明與原本無異。
準強盜罪部分得上訴。
竊盜罪部分不得上訴。
如不服本判決應於收受送達後十日內向本院提出上訴書狀，其未敘述上訴之理由者並
得於提起上訴後十日內向本院補提理由書（均須按他造當事人之人數附繕本）。
                                            書記官  陳  文  琴
中      華      民      國      九十二     年     六      月    十三    日
刑法第三百二十條第一項：
意圖為自己或第三人不法之所有，而竊取他人之動產者，為竊盜罪，處五年以下有期
徒刑、拘役或五百元以下罰金。
刑法第三百二十九條：
竊盜或搶奪，因防護贓物、脫免逮捕或湮滅罪證而當場施以強暴、脅迫者、以強盜論
。
刑法第三百二十八條第一項：
意圖為自己或第三人不法之所有，以強暴、脅迫、藥劑、催眠術或他法，至使不能抗
拒，而取他人之物或使其交付者，為強盜罪，處五年以上有期徒刑。
預備犯強盜罪者，處一年以下有期徒刑、拘役或三百元以下罰金。
                                                                        Ｒ


司法院資訊處製作；財團法人民間司法改革基金會備份。
